【裁判字號】    89,交易,470
【裁判日期】    890927
【裁判案由】    過失致死
【裁判全文】
臺灣臺中地方法院刑事判決                        八十九年度交易字第四七號
    公  訴  人  臺灣台中地方法院檢察署檢察官
    被      告  甲○○
右列被告因過失致死案件，經檢察官提起公訴 (八十九年度偵字第一三七七號)，
本院判決如左：
    主  文
甲○○因過失致人於死，處有期徒刑陸月，如易科罰金，以參佰元折算壹日。緩刑貳
年。
    事  實
一、甲○○於民國八十八年六月六日二十一時四十五分許，駕駛車號ＯＨ－一一九五
    號廂型自用小客車返回其位於台中縣豐原市○○街十九號五樓之二住處，欲將車
    輛停放在其住處前方之東北街二十五巷內，即以倒車方式沿東北街、與東北街二
    十五巷之Ｔ字型交岔路口駛入，其本應注意汽車倒車時，應於顯示倒車燈光或手
    勢後，謹慎緩慢後倒，並應注意其他車輛或行人，而依當時天候雨、夜間有照明
    路面濕潤、無缺陷亦無障礙物、視距良好等情形，並無不能注意之情事，竟疏於
    注意，未注意其他來往車輛，貿然倒車，適有游啟明飲酒後騎乘車號ＫＢＭ－三
    ０二號機車，沿東北街往豐原火車站方向行駛經過該處，亦疏未注意車前狀況，
    致發現甲○○駕駛車輛於上揭交岔路口倒車中，已煞避不及，而擦撞甲○○所駕
    車輛左前方向燈下方鋼板，游啟明因而人車倒地，受有頭部外傷併顱內出血之傷
    害，經送醫急救後，延至同年月十四日九時四十分許不治死亡，游啟明就醫時經
    抽血測試其血液酒精濃度為一七四．五八ｍｇ／ｄｌ。甲○○於肇事後，隨即委
    託鄰居鍾劉源報警，並於警員到達現場時，在其上開犯行未為任何有偵查犯罪職
    權之公務員知悉前，當場向警員自首，而接受裁判。
二、案經台中縣警察局豐原分局報請台灣台中地方法院檢察署檢察官相驗後自動檢舉
    偵辦。
    理  由
一、訊據被告甲○○固對於其駕車於上開時、地與被害人游啟明騎乘機車發生碰撞，
    被害人倒地受傷不治死亡等情坦承不諱，惟辯稱伊於第一次倒車沒有成功，即再
    往前將方向盤打直準備再倒車，還沒開始往後退，當時伊注意右後照鏡，係被害
    人未待伊倒好，又想從前方繞過，才會由伊車輛左前方撞上來，且被害人酒後駕
    車肇事，伊並無過失云云。經查，被害人因本件車禍受有頭部外傷併顱內出血之
    傷害而不治死亡，經台灣台中地方法院檢察署檢察官督同法醫師相驗屬實，製有
    勘驗筆錄、相驗屍體證明書、驗斷書附於該署八十八年度相字第九０一號相驗卷
    可憑。次查，被告駕駛之廂型自用小客車之駕駛座車門前方下端鋼板凹陷、車前
    保險桿有刮痕受損，被害人游啟明騎乘之機車車頭全毀、車身凹陷，車頭外殼掉
    落，里程表蓋有刮痕、前支撐三角鋼架彎曲等情，業據檢察官勘驗明確製有履勘
    筆錄在卷可稽，並有現場及車損照片附卷可稽，及台中縣警察局道路交通事故調
    查報告表附卷可參，是被害人騎乘機車撞及被告所駕車輛左前下方無誤。復查，
    被害人於送醫救治時，經醫院抽血測試其酒精濃度為一七四˙五八ｍｇ／ｄｌ，
    業經現場處理警員程仲如到院證稱明確，且有省立豐原醫院實驗診斷科特殊檢驗
    申請單一份在卷可憑，是被告此部分之辯稱應為真正。另查，被告於本院審理時
    自承伊於倒車時係注意右後照鏡，未注意左方來車等語，又被告於警訊及偵查中
    分別供述：第一次倒車因無法停好車位，所以再將車往前行駛，就再慢慢倒車時
    ，游啟明騎機車從左邊速度很快撞上；及倒車時沒有注意左側有無機車駛來，而
    是看右側後照鏡，注意右邊牆壁，車頭往後倒約一公尺就被機車撞到等語在卷，
    足見被告於倒車時並未注意有無其他來車即冒然倒車，伊於本院審理辯稱被害人
    機車撞上時，伊係停止狀態云云，顯係事後卸責之詞，不足採信。
二、按汽車倒車時，應顯示倒車燈或手勢後，謹慎緩慢後倒，並應注意其他車輛及行
    人，道路交通安全規則第一百十條第二款訂有明文。本件被告於駕車時自應注意
    上開規定，且依卷附道路交通事故調查報告表所載：當時天候雨、夜間有照明，
    路面濕潤、無缺陷、亦無障礙物、視線良好等情形，並無不能注意之情事，竟疏
    不注意而貿然倒車，致被害人死亡，被告顯有過失。且本件車禍經送台灣省台中
    縣區車輛行車事故鑑定委員會鑑定結果，亦認被告倒車不當為肇事原因，有該委
    員會鑑定意見書在卷可考，益證被告行為之過失，且被告過失行為與被害人之死
    亡間，有相當因果關係。另被害人雖飲酒後騎乘機車，且未注意車前狀況，就本
    件車禍事故之發生亦有過失，惟此無解免於被告之過失責任，被告辯稱伊沒有過
    失云云，諉無足採，被告事證明確，犯行洵堪認定。
三、核被告所為係犯刑法二百七十六條第一項過失致人於死罪。被告於肇事後、本件
    犯罪未經有權偵查犯罪之機關發覺前，隨即委請鄰居鍾劉源報案，並於警員到達
    現場時，自動陳述肇事經過，業經被告陳明在卷，且經證人程仲如證稱明確，並
    有道路交通事故調查報告表可稽，核與刑法第六十二條前段自首之規定相符，應
    依法減輕其刑。爰審酌被告於上揭Ｔ字型路口倒車，疏未注意其他往來車輛，被
    害人酒後駕車復未注意車前狀況，致發生本件車禍，被害人因而死亡，被告於肇
    事後旋即自首，並與被害人家屬達成民事和解，有台中縣豐原市調解委員會調解
    書一份附卷可參，及其被告犯後態度等一切情狀，量處如主文所示之刑，並諭之
    易科罰金之折算標準。末查，被告前未曾受有期徒刑以上刑之宣告，有台灣台中
    地方法院檢察署刑案資料查註紀錄表即台灣高等法院被告全國前案紀錄表各一份
    存卷可按，被告因一時不慎過失而犯本件之罪，經此次教訓，當知謹慎而無再犯
    之虞，本院認所宣告之罪，以暫不執行為宜，爰併宣告緩刑二年，以勵自新。
據上論斷，應依刑事訴訟法第二百九十九條第一項前段，刑法第二百七十六條第一項
、第六十二條前段、第四十一條、第七十四條第一款、罰金罰鍰提高標準條例第一條
前段、第二條，判決如主文。
中      華      民      國    八十九    年      九      月    二十七    日
                                  台灣台中地方法院交通法庭
                                        法  官  陳  淑  芳
右正本證明與原本無異。
如不服本判決，應於判決送達後十日內向本院提出上訴狀，上訴於臺灣高等法院臺中
分院( 須附繕本 )。
                                          書記官
中      華      民      國    八十九    年      九      月    二十九    日


司法院資訊處製作；財團法人民間司法改革基金會備份。
